【裁判字號】    90,上訴,2154
【裁判日期】    901031
【裁判案由】    偽造文書
【裁判全文】
臺灣高等法院刑事判決                            九十年度上訴字第二一五四號
    上  訴  人
    即  被  告  乙○○
右上訴人，因偽造文書案件，不服臺灣基隆地方法院，八十八年度訴字第六六八號，
中華民國九十年三月二十六日第一審判決（起訴案號：臺灣基隆地方法院檢察署八十
八年度偵字第二七一號）提起上訴，本院判決如左：
    主      文
原判決撤銷。
乙○○無罪。
    理      由
一、公訴意旨略以：乙○○前因偽造文書案件，經法院判處有期徒刑五月，於民國八
    十六年三月二十一日執行完畢，竟不知悔改，明知吳健南並未清償其向福灣企業
    股份有限公司（以下簡稱福灣公司）所設定之動產擔保交易附條件買賣設定動產
    抵押，竟意圖不法之利益，與丙○○及不詳姓名年籍男子「葉建興」基於共同犯
    意之聯絡，由乙○○提供吳健南所有車號ＣＵ－七七００號自用小客車車籍資料
    及該車動產擔保抵押資料予「葉建興」，「葉建興」再以新台幣（下同）十二萬
    元至二十萬元之代價，僱傭丙○○持上揭車籍資料及「葉建興」已偽造完峻之福
    灣公司所出具之清償證明書及動產擔保交易附條件買賣設定註銷登記申請書一份
    （其上福灣企業股份有限公司」及法定代理人「陳瑞蓉」之印文各一份亦均已偽
    造蓋用其上，以資表示係福灣公司製作出具），於八十七年二月二十日下午四時
    左右，前往基隆監理站為吳健南所有之上揭自用小客車辦理前開動產抵押之塗銷
    登記，而提出行使，足以生損害於監理機關對於車籍管理之正確性及福灣公司，
    嗣於同日下午四時三十分左右，在上址為監理站人員發現，報警查獲丙○○，因
    認乙○○犯刑法第二百十六條、第二百十條之行使偽造私文書罪嫌云云。
二、訊據被告乙○○固坦承前開汽車係其以吳健南之名義購買及向福灣公司辦理動產
    擔保交易附條件買賣設定動產交易登記並持向公平當舖質借四十萬元之事實，惟
    否認有偽造文書之犯行，並辯稱：伊並不認識丙○○、「葉建興」，也沒有將車
    子的資料交給他們，伊將車子典當後並未將車子贖回，迨至該車因丁○○犯案被
    憲兵查獲始知該車由丁○○在使用等語。
三、查被告將前開汽車向福灣公司設定動產擔保交易登記後，即將車輛原始資料交予
    福灣公司，已據證人即福灣公司承辦人鄧文彥於偵查中供述在卷（見偵字第一二
    ００號卷第四十七頁背面），而據持上開偽造之動產抵押塗銷申請書及清償證明
    書向監理站辦理塗銷登記之已判刑確定之丙○○於警訊中供稱偽造之文件是「葉
    建興」交予伊去辦理，代價十二萬至二十萬元等語，嗣於本院調查中證稱：叫伊
    去辦的人，他說叫吳健南，不是現在法庭上的被告叫我去辦等語，並在其被訴偽
    造文書案件（台灣基隆地方法院八十七年訴字第一一九號）審理中當庭指認吳健
    南亦非交予偽造文件之人，證人吳健南亦在該案否認有交偽造之文件予丙○○，
    次查被告係經由丁○○之介紹向公平當舖質押四十萬元時，丁○○及公平當舖均
    已知情該車已設有動產擔保交易登記，俟屆期未能回贖乃由丁○○向公平當舖贖
    回後，該車一直由丁○○使用，迄八十七年八月間丁○○另涉偽造貨幣案件始被
    憲兵查獲等情，亦據證人即憲兵隊長蔣桂傑、公平當舖負責人甲○○及丁○○分
    別在原審及本院結證在卷，並有本院八十八年度上訴字第一八三七號丁○○偽造
    貨幣案件刑事判決影本在卷可參，加以證人丁○○於贖回車子一直未告知被告贖
    車之事，亦據證人丁○○供證在卷，則被告既無法繳納動產交易之分期付款及無
    款向公平當舖回贖，又不知情該車已由丁○○贖回使用，衡情當不至囑由「葉建
    興」偽造塗銷登記文件交予丙○○辦理塗銷登記事宜，而甘冒法紀之理，自難僅
    以設定擔保抵押事宜係由被告處理，遽以推定被告提供資料予「葉建興」偽造上
    開塗銷登記文件，被告所為上開辯解堪予採信。
四、綜上所述，查無積極證據足資證明被告有何偽造文書之犯行，自屬不能證明被告
    犯罪，原審未予詳查而為被告科刑之判決，自有未合，被告否認犯罪提起上訴指
    摘原判決不當為有理由，應由本院將原判決撤銷，另為被告無罪之諭知。
據上論斷，應依刑事訴訟法第三百六十九條第一項前段、第三百六十四條、第三百零
一條第一項，判決如主文。
本案經檢察官呂光華到庭執行職務。
中      華      民      國     九十     年      十      月    三十一    日
                            臺灣高等法院刑事第二十五庭
                                審判長法  官  許  國  宏
                                      法  官  洪  光  燦
                                      法  官  林  勤  純
右正本證明與原本無異。
檢察官如不服本判決應於收受送達後十日內向本院提出上訴書狀，其未敘述上訴之理
由者並得於提起上訴後十日內向本院補提理由書（均須按他造當事人之人數附繕本）
。
                                      書記官  劉      瑗
中      華      民      國     九十     年     十一     月      一      日


司法院資訊處製作；財團法人民間司法改革基金會備份。
